【裁判字號】    89,自,299
【裁判日期】    900731
【裁判案由】    違反專利法
【裁判全文】
臺灣臺南地方法院刑事判決                          八十九年度自字第二九九號
    自  訴  人  南武實業有限公司
    代  表  人  乙○○
    代  理  人  何建宏律師
    被      告  丙○○
    選任辯護人  盧俊誠
    被      告  甲○○
右列被告等因違反專利法案件，經自訴人提起自訴，本院判決如左：
    主  文
丙○○、甲○○共同明知為未經新式樣專利權人同意所製造之物品而販賣，各處拘役
貳拾日，如易科罰金，均以參佰元折算壹日。
    事  實
一、丙○○、甲○○共同經營星童貿易有限公司，甲○○係實際負責人，而南武實業
    有限公司開發之藤椅，業已取得新式樣專利證書第六五七二九號，專利權期間自
    八十八年十一月二十一日起至九十六年六月一日止，嗣經南武實業有限公司於八
    十九年四月二十六日以書面通知丙○○、甲○○未經同意勿擅自販售有關上揭專
    利之仿品，而丙○○、甲○○於八十九年四月二十六日明知上開藤椅為未經新式
    樣專利權人之南武實業有限公司同意所製造之物品，而以新臺幣（下同）一千元
    之價格販賣藤椅一把予楊同幼營利，而經南武實業有限公司發覺上情。
二、案經自訴人提起自訴。
    理  由
壹、有罪部分：
一、訊據被告丙○○、甲○○於本院審理時矢口否認有何侵害專利權之犯行，均辯稱
    ：未販賣南武實業有限公司之新式樣專利之藤椅云云（見本院八九十年八月一日
    審理筆錄、被告丙○○八十九年十月十九日辯護狀）。惟查，右揭犯罪事實，業
    據自訴人提出專利侵害鑑定報告一份在卷可憑，且證人楊同幼於本院審理亦證稱
    ：「（你有於八十九年四月至星童貿易公司買卷附照片之椅子？（提示））有的
    ，我買了二次，相片不是我拍的」，「（這種是什麼椅子？）我不知道，一開始
    他告訴我是鳳凰椅，第二次他拿同樣的椅子給我」，「（對被告提出之照片有何
    意見？（提示））不是我買的那種椅子，差很多」等語無訛（見本院八十九年八
    月十日審理筆錄），且星童貿易有限公司舉發南武實業有限公司藤椅案，復據經
    濟部智慧財產局九十年五月二十四日（九○）智專三（一）○三○一七字第○九
    ○八九○○○八三四號專利舉發審定書認舉發不成立，有該審定書一紙附卷足參
    ，此外，並有中華民國專利證書、中華民國專利公報、估價單、掛號郵件收件回
    執、尚格國際專利商標事務所八十九年四月二十六日（八九）尚專書字第三三三
    號催告函一紙及照片影本六幀、照片一幀在卷可憑，事證明確，被告二人所辯無
    非飾卸之詞，不足採信，渠等犯行均堪以認定，應依法論科。
二、核被告丙○○、甲○○所為，均係犯專利法第一百二十九條前段之明知未經新式
    樣專利權人同意所製造之物品而販賣之罪。被告二人既係共同經營星童貿易有限
    公司販售藤椅，足認渠等有犯意之聯絡及行為之分擔，均為共同正犯。另被告二
    人意圖販賣而自國外進口，屬販賣之前階段行為，為販賣之行為所吸收，不復另
    論。爰審酌被告二人犯罪之動機、目的、手段均尚屬輕微、所生侵害他人專利權
    之危害非鉅、犯罪後之態度等一切情狀，量處如主文所示之刑，並均諭知易科罰
    金之折算標準，以資儆懲。
貳、無罪部分：
一、自訴意旨另略以：被告丙○○、甲○○共同經營星童貿易有限公司，甲○○係實
    際負責人，而南武實業有限公司開發之藤椅，業已取得新式樣專利證書第六五七
    二九號，專利權期間自八十八年十一月二十一日起至九十六年六月一日止，而被
    告丙○○、甲○○於八十九年四月二十二日明知上開藤椅為未經新式樣專利權人
    之南武實業有限公司同意所製造之物品，而以一千元之價格販賣藤椅一把予楊同
    幼盈利，而經南武實業有限公司發覺上情，因認被告二人共同違反專利法第一百
    二十九條之罪嫌。
二、按犯罪事實應依證據認定之，無證據不得推定其犯罪事實；又不能證明被告犯罪
    者，應諭知無罪之判決；刑事訴訟法第一百五十四條、第三百零一條第一項分別
    定有明文。又按專利法第一百二十九條規定：明知為未經新式樣專利權人同意所
    製造之物品而販賣，或意圖販賣而陳列，或意圖販賣而自國外進口者，處．．．
    ．，故從此一法條之犯罪構成要件要素觀之，專利法此條應僅處罰故意犯，過失
    犯則不及之，合先說明。
三、本件自訴人認被告丙○○、甲○○等人涉有違反專利法之罪嫌，無非係以：專利
    權證書、公報本、書面通知函及回執函、估價單、仿品照片、鑑定報告書各一份
    等資為依據。然訊據被告丙○○、甲○○於本院審理時均堅決否認有右揭犯行，
    均辯稱：星童貿易有限公司雖確有販售如估價單上的高背椅，前開編號為ＳＴ一
    ０五八Ａ之藤椅是在八十八年八月六日，從印尼進口，然該藤椅與自訴人所提出
    之照片上的龍鳳椅，在顏色及形狀上均不相同，故可知照片中之藤椅並非星童貿
    易有限公司所取得，且自訴人事後又協同警方前往星童貿易有限公司搜索，亦未
    查獲任何上開藤椅，故可知自訴人所指述之事實並非實在，而自訴人所提出之鑑
    定報告自亦屬不可採。且自訴人所取得之第六五七二九號藤椅，實係台商莊順興
    於八十三年於印尼首創，此有印尼之工商展覽目錄可按，故該藤椅係台商莊順興
    於印尼所自創製造後銷回台灣，而自訴人係將莊順興之創做僭稱為自己所創始取
    得專利權，故自訴人之系爭專利權顯非合法取得，應不予承認等語（見本院八十
    九年八月一日審理筆錄、同年月十日審理筆錄、九十年二月二十七日訊問筆錄、
    同年六月七日訊問筆錄）。
四、經查：本件自訴人取得第六五七二九號新式樣專利之藤椅，專利權期間係自八十
    八年十一月二十一日開始，此業據自訴人於自訴狀內陳述綦詳，並有專利證書及
    公報各一紙在卷可按，而上開藤椅係被告二人所經營之星童貿易有限公司於八十
    八年八月六日自印尼進口，同年月九日報關者，此亦有高雄關稅局（八九）進口
    證明書進審字第二五九五號函附之關○一○○一進口報單一紙在卷可稽，足證被
    告二人經營之星童貿易有限公司進口上開編號產品之時間在自訴人申請取得專利
    權之前，則自無從得知上開藤椅是否確為未經新式樣專利權人同意所製造之物品
    ，應屬無疑；且自訴人係於八十九年四月二十六日始發函予被告二人，有尚格國
    際專利商標事務所（八九）尚專書字第三三三號函一紙在卷可考，故於八十九年
    四月二十二日被告二人共同販賣藤椅一把予楊同幼部分，應認僅屬過失之問題，
    並無故意之情事，亦足證於八十九年四月二十六日自訴人催告被告二人前之八十
    九年四月二十二日販賣藤椅部分，確非出於明知未經專利權人之同意而販賣上開
    藤椅，應堪認定。而專利法既不處罰行為人之過失，已如前述，則被告二人該次
    販賣藤椅部分，主觀上並無侵害自訴人專利權之故意存在，殆無疑義。此外，復
    查無其他積極證據足以證明被告二人關於此部分有何故意違反專利法之犯行，揆
    諸首開說明，犯罪尚屬不能證明，惟自訴人認此部分與前揭論罪科刑部分有連續
    犯裁判上一罪之關係，爰不另為無罪之諭知，附此敘明。
據上論斷，應依刑事訴訟法第三百四十三條、第二百九十九條第一項、第三百零一條
第一項，專利法第一百二十九條前段，刑法第十一條前段、第二十八條、第四十一條
第一項前段，罰金罰鍰提高標準條例第一條前段、第二條，判決如主文。
中    華    民    國      九十      年        七      月      三十一    日
                              臺灣臺南地方法院刑事第二庭
                                  審判長法  官  侯  明  正
                                        法  官  謝  瑞  龍
                                        法  官  黃  翰  義
右正本證明與原本無異
如不服本判決應於送達後十日內向本院提出上訴狀
                                        書記官  陳  金  堂
中    華    民    國      九十      年        七      月  三十一    日
附錄法條：
專利法第一百二十九條：
明知為未經新式樣專利權人同意所製造之物品而販賣，或意圖販賣而陳列，或意圖販
賣而自國外進口者，處拘役或科或併科新台幣一萬五千元以下罰金。


司法院資訊處製作；財團法人民間司法改革基金會備份。
